臺灣高等法院民事判決　　　　　　　　　94年度再易字第40號
　　再審原告　　甲　○
　　再審被告　　乙○○
上列當事人間返還合夥出資事件，再審原告對於中華民國94年2
月2日本院94年度上易字第1039號第二審確定判決，提起再審之
訴，本院判決如下：
    主      文
再審之訴駁回。
再審訴訟費用由再審原告負擔。
    事實及理由
一、本件再審原告提起再審之訴主張：兩造間請求返還合夥出資
    事件，前經臺灣桃園地方法院93年度訴字第 412號、本院94
    年度上易字第1039號判決確定（下稱原確定判決），其就民
    法第697條、第698條規定所稱之合夥財產，未依解散清算時
    之合夥財產現狀即現有存貨加上現金計算，卻誤依合夥期間
    之銷貨及其他收入扣除成本、費用計算，既不符兩造1比1之
    損益分配成數，且致再審原告受有損害，自具有民事訴訟法
    第 496條第1項第1款所規定之再審事由，爰提起再審之訴，
    聲明求為判決：(一)本院93年度上易字第1039號、臺灣桃園地
    方法院93年度訴字第 412號確定判決（下稱原確定判決）廢
    棄。(二)再審被告在前程序第一審之訴及假執行之聲請均駁回
    。
    本件未行言詞辯論，並無再審被告之聲明及陳述可供記載。
二、惟按民事訴訟法第 496條第1項第1款所謂適用法規顯有錯誤
    ，係指確定判決違背法規或現存判例解釋者而言（最高法院
    71年臺再字第 210號判例參照），不包括漏未斟酌證據及認
    定事實錯誤之情形在內（最高法院63年臺上字第 880號判例
    參照）。又合夥解散後之清算，應依民法第697條至第699條
    之規定，亦即以合夥財產先清償合夥債務，或劃出清償合夥
    債務必需之數額後，將其賸餘財產返還各合夥人之出資，若
    不足返還者，按照各合夥人出資額之比例返還之；若尚有賸
    餘者，按各合夥人應受分配利益之成數分配之。經查，本件
    合夥財產清償合夥債務後，賸餘財產為新臺幣（下同） 383
    萬6,873元，乃原確定判決所認定之事實， 則原確定判決依
    該賸餘財產之金額，按民法第697條至第699條所規定之方式
    計算，先扣除應返還兩造之出資各 100萬元，再將賸餘金額
    按1比1之分配利益成數分配於兩造，計算出兩造應受返還合
    夥出資及利益分配之金額合計各為191萬8,436.5元，惟應扣
    除合夥期間兩造已各領得之分紅102萬7,100元，故為89萬1,
    336.5元，而再審被告尚有出資 22萬元迄未給付，應再予扣
    除，故認再審被告得請求再審原告返還及分配 67萬1,337元
    （其計算式為：891,336.5-220,000 =671,337元，元以下四
    捨五入），其適用民法第697條至第699條之規定，並無錯誤
    。至原確定判決就合夥財產數額之認定，縱有錯誤，亦屬認
    定事實錯誤之範疇，揆諸上開說明，尚不得指為適用法規錯
    誤，是再審原告執此主張原確定判決適用民法第 697條、第
    698條之規定顯有錯誤，具有民事訴訟法第496條第1項第1款
    所規定之再審事由云云，殊不足取。從而再審原告提起本件
    再審之訴為顯無再審理由，爰不經言詞辯論，以判決駁回之
    （最高法院四十四年臺上字第五六六號判例參照）。
三、據上論結，本件再審之訴為顯無理由，依民事訴訟法第 502
    條第2項、第78條，判決如主文。
中　　華　　民　　國　　94　　年　　10　　月　　18　　日
                  民事第六庭  審判長法  官  林鄉誠
                                    法  官  楊豐卿
                                    法  官  梁玉芬
正本係照原本作成。
不得上訴。
中　　華　　民　　國　　94　　年　　10　　月　　19　　日
　　　　　　　　　　　　　          書記官  常淑慧
